【裁判字號】    98,上易,307
【裁判日期】    980813
【裁判案由】    妨害名譽
【裁判全文】
臺灣高等法院高雄分院刑事判決         98年度上易字第307號
反訴被告
即自訴人    乙○○
上  訴  人
即反訴人    甲○○
反訴代理人  楊昌禧律師
            梁育誠律師
上列上訴人因反訴被告妨害名譽案件，不服臺灣澎湖地方法院97
年度自字第2 號中華民國98年2 月27日第一審判決，提起上訴，
本院判決如下：
     主  文
上訴駁回。
     理  由
一、反訴意旨略以：
  (一)反訴被告乙○○於96年11月30日各在中國時報C1及聯合報C1
    版刊登廣告，略謂：「敬告：金沙灣國際科技股份有限公司
    顧問、錦澎營造事業股份有限公司顧問、國際基甸會中華民
    國總會高雄特區推廣委員林興俊先生：台端承接峇里灣國際
    科技股份有限公司應付之期款新台幣43萬元，9 月30日到期
    ，跳票未能兌領（另10月30日到期之43萬亦跳票）。請於民
    國96年12月5 日前出面協調解決。聲明事項：1.林興俊與本
    人簽署承接備忘錄並以金沙灣國際科技股份有限公司支票（
    AA0000000） 支付簽約金新台幣99萬元。2.依備忘錄第4 、
    第5 條於96年6 月1 日起峇里灣國際科技有限公司發生權責
    應付之款項，台端應付亦未付之部分請一併出面與債權人解
    決。3.前跳票之發票人自稱金沙灣國際科技股份有限公司之
    經理人甲○○（詳如票據交換所退票理由單），並由林興俊
    背書。聲明人：乙○○」等語，並將支票正反面同時刊登於
    其上，以此方式指摘反訴人甲○○欠債、跳票，毀壞反訴人
    之經濟信用及社會聲譽。
  (二)反訴被告又於96年12月、97年1 月間，多次僱人在馬公市台
    灣銀行門口人行道上、馬公基督長老教會門口、北辰菜市場
    、馬公市○○路錦澎營造事業股份有限公司門口，舉上有「
    敬告林興俊（錦澎營造事業、金沙灣國際科技顧問）台端應
    付本人峇里灣承接款所開具之支票（發票人：甲○○）9/30
    、10/30 、11/30 到期都跳票，總面額129 萬元，請出面解
    決，其他該付的工程款也該付一付，乙○○」內容之看板，
    以此方式指摘反訴人欠債、跳票，毀壞反訴人之經濟信用及
    社會聲譽。
  (三)反訴被告並自97年1 月間起，在澎湖204 縣道及林投公園前
    民宅牆壁架設巨幅廣告看板，上載：「敬告：林興俊金沙灣
    國際科技股份有限公司顧問、錦澎營造事業股份有限公司顧
    問、錦佳營造事業有限公司顧問、甲○○自稱金沙灣國際科
    技股份有限公司之經理人，台端承接澎湖峇里灣國際科技股
    份有限公司所開具之支付款項支票96年9/30、10/30 、11/3
    0 、12/30 到期共新台幣172 萬元均跳票，發票人：甲○○
    已列（銀行拒絕往來戶）應支付的工程款項，亦未支付請出
    面協調解決，乙○○敬啟」，以此方式指摘反訴人經濟信用
    不佳，貶抑社會聲譽。因認反訴被告乙○○涉有刑法第310
    條第2 項、第1 項之加重毀謗罪嫌。
二、本件反訴人認反訴被告涉犯加重誹謗罪嫌，無非以上開剪報
    資料、現場照片等件資為論據。反訴被告固承認有上開刊登
    廣告、僱人舉牌、樹立看板之行為，但堅詞否認有何加重毀
    謗犯行，辯稱：我把公司賣給他們，是林興俊跟我簽約，是
    甲○○簽發的支票，後來甲○○的支票跳票了，我沒有管道
    和他們協商。澎湖地區我也沒有地方人士關係，我當時賣公
    司是委託丙○○，起先我與丙○○也不太熟，也是經人介紹
    的。事發後我也找不到他，打到公司去，公司的人也不願轉
    接，轉告林興俊、甲○○和我聯絡，他們也沒有和我聯絡。
    我找不到人，也害怕我人到澎湖去，會被他們打。我的行為
    ，是對甲○○施加壓力，希望甲○○出面解決跳票之事，並
    無毀謗故意等語。
三、經查：
  (一)反訴人承認因認為反訴被告並未如數移交經營設備，所以故
    意讓所簽發之支票跳票（原審卷第39頁），堪認反訴被告刊
    登廣告、僱人舉牌、樹立看板公開指摘遭退票之事為真實。
  (二)反訴被告固向不特定多數人公開出示反訴人所簽發之支票及
    退票理由單，並陳述上開支票提示後遭退票，請反訴人出面
    解決等語，然究與散布某人故意賴帳，或捲款潛逃等足以損
    害他人品格、名譽之行為不同。反訴被告所為，係單純指摘
    反訴人經濟狀況不佳，質疑反訴人之財務狀況不穩，反訴被
    告此舉，固影響反訴人之經濟信用，但其言論並非虛妄不實
    ，亦非對反訴人之人格價值加以貶損；再由反訴人與反訴被
    告均互指兩人之間並無聯絡管道，不得已才各以刊登廣告、
    僱人舉牌、讀者投書等公開方式尋求解決（原審卷第172 頁
    、第240 頁），已如前述，則反訴被告辯稱其上開舉動之用
    意，係為施加壓力，促使反訴人出面解決紛爭等語，亦非不
    可採信。
四、綜上所述，本件並無證據證明反訴被告主觀上有妨害他人名
    譽之故意。此外，復查無其他積極證據足證反訴被告有自訴
    意旨所指之加重誹謗犯行，本件既不能證明反訴被告犯罪，
    則原審所為反訴被告無罪之諭知，尚無不當。反訴人上訴意
    旨，仍執前詞，指摘原審此部分判決不當，經核難認有理由
    ，應予駁回。
五、反訴人經自訴人自訴妨害名譽案件部分，業經原審判處無罪
    確定在案，併此明。
據上論斷，應依刑事訴訟法第368條，判決如主文。
中    華    民    國    98    年    8     月    13    日
                  刑事第九庭    審判長法  官  莊秋桃
                                      法  官  裕斗
                                      法  官  謝宏宗
以上正本證明與原本無異。
本件判決不得上訴。
中    華    民    國    98    年    8     月    13    日
                                      書記官  蘇恒仁


司法院資訊處製作；財團法人民間司法改革基金會備份。
